【裁判字號】    98,訴,480
【裁判日期】    980330
【裁判案由】    違反毒品危害防制條例
【裁判全文】
臺灣彰化地方法院刑事判決               98年度訴字第480號
公  訴  人  臺灣彰化地方法院檢察署檢察官
被      告  甲○○
上列被告因違反毒品危害防制條例案件，經檢察官提起公訴（98
年度毒偵字第478號），本院依簡式審判程序判決如下：
    主  文
甲○○施用第一級毒品，累犯，處有期徒刑拾月。
    犯 罪 事 實
一、甲○○前於民國94年間，因施用毒品、竊盜及贓物案件，經
    本院分別以94年度訴字第1661號、95年度易字第366 號判決
    判處有期徒刑1 年4 月、9 月、1 年、4 月，經送監執行，
    嗣經減刑並另定應執行有期徒刑1 年6 月又15日，甫於96年
    8 月5 日縮刑期滿執行完畢。另其曾於90年間因施用毒品案
    件，經本院以91年度毒聲字第1543號裁定令入戒治處所施以
    強制戒治，於92年10月8 日執行完畢釋放。其復於前揭強制
    戒治執行完畢釋放後5 年內之94年間，再因施用毒品案件，
    經本院以94年度訴字第1661號科刑判決確定後，仍未戒除毒
    癮，復基於同時施用第一級毒品海洛因及第二級毒品甲基安
    非他命之犯意，於98年1 月15日下午6 時許，在彰化縣彰化
    市○○路○ 段路口，以將第一級毒品海洛因及第二級毒品甲
    基安非他命同時置於其所有之香煙內，再以火燒烤吸食之方
    式，同時施用第一級毒品海洛因及第二級毒品甲基安非他命
    1 次。嗣於98年1 月16日，經警見其手臂上有針孔痕跡，且
    經查詢有多次毒品前科，經其同意採集尿液送驗，結果呈嗎
    啡及甲基安非他命陽性反應，始查悉上情。
二、案經彰化縣警察局彰化分局報告臺灣彰化地方法院檢察署檢
    察官偵查起訴。
    理   由
一、被告甲○○於本院準備程序中，就上揭犯罪事實均為有罪之
    陳述，且所犯係死刑、無期徒刑、最輕本刑為3 年以上有期
    徒刑以外之罪，經本院合議庭依刑事訴訟法第273 條之1 第
    1 項之規定，裁定由受命法官1 人獨任進行簡式審判程序，
    先予敘明。
二、按毒品危害防制條例於92年7月9日修正公布，自93年1月9日
    施行，其中第20條、第23條將施用毒品之刑事處遇程序，區
    分為「初犯」及「5年內再犯」、「5年後再犯」。依其立法
    理由之說明：「初犯」，經觀察勒戒或強制戒治後，應為不
    起訴處分或不付審理之裁定；經觀察勒戒或強制戒治執行完
    畢釋放後，「5 年內再犯」者，因其再犯率甚高，原實施之
    觀察勒戒及強制戒治既已無法收其實效，爰依法追訴或裁定
    交付審理。至於經觀察勒戒或強制戒治執行完畢釋放後，「
    5 年後再犯」者，前所實施之觀察勒戒或強制戒治已足以遮
    斷其施用毒品之毒癮，為期自新及協助其斷除毒癮，仍適用
    「初犯」規定，先經觀察勒戒或強制戒治之程序。從而依修
    正後之規定，僅限於「初犯」及「5 年後再犯」二種情形，
    始應先經觀察勒戒或強制戒治程序。倘被告於5 年內已再犯
    ，經依法追訴處罰，縱其第3 次（或第3 次以上）再度施用
    毒品之時間，在初犯經觀察勒戒或強制戒治執行完畢釋放 5
    年以後，已不合於「5 年後再犯」之規定，且因已於「5 年
    內再犯」，顯見其再犯率甚高，原實施觀察、勒戒或強制戒
    治，已無法收其實效，即應依該條例第10條處罰（最高法院
    95年度第7 次刑事庭會議決議第2 點參照）。查本件被告於
    90年間因施用毒品案件，經本院以91年度毒聲字第1543號裁
    定令入戒治處所施以強制戒治，於92年10月8 日執行完畢釋
    放。其復於前揭強制戒治執行完畢釋放後5 年內之94年間，
    再因施用毒品案件，經本院以94年度訴字第1661號科刑判決
    確定等情，有臺灣彰化地方法院檢察署刑案資料查註紀錄表
    及臺灣高等法院被告前案紀錄表各1 份在卷可考，而被告本
    案上開同時施用第一、二級毒品海洛因之犯行，雖係在前次
    強制戒治執行完畢5 年後所犯，惟被告於上開強制戒治執行
    完畢5 年內，曾再犯施用毒品之罪經法院宣示判決並確定，
    已詳述如前，顯見其並非於強制戒治執行完畢後5 年內均無
    任何施用毒品之犯行，且其既已於強制戒治執行完畢5 年內
    再犯施用毒品之罪，已符合毒品危害防制條第23條第2 項所
    定之追訴要件，揆諸前開毒品危害防制條例條文及說明，被
    告所為本件同時施用第一級毒品海洛因及第二級甲基安非他
    命之犯行，即無「初犯」規定之適用，自毋須再重新施予觀
    察、勒戒或強制戒制之處遇程序，而應直接訴追處罰。
三、上揭犯罪事實業據被告於本院審理時坦承不諱，又被告於98
    年1 月16日為警採集之尿液，經檢驗確呈嗎啡及甲基安非他
    命陽性反應，有彰化縣警察局彰化分局委託尿液代號與真實
    姓名對照認證表及詮昕科技股份有限公司98年2 月6 日報告
    編號00000000濫用藥物尿液檢驗報告各1 紙在卷可稽（見彰
    化縣警察局彰化分局彰警分偵字第0980004328號卷第5 頁、
    第6 頁），足認被告上開自白與事實相符。本件事證明確，
    被告犯行洵堪認定，應依法論科。
四、核被告所為，係犯毒品危害防制條例第10條第1項、第2項之
    施用第一級、第二級毒品罪。被告為供施用而持有各該毒品
    之低度行為，應各為其施用之高度行為所吸收，不另論罪。
    又被告供稱係將海洛因及甲基安非他命一起置入香煙內燒烤
    吸食之方式施用毒品，此一供述別無他證據可以推翻，故被
    告係一行為同時觸犯施用第一級毒品及施用第二級毒品 2罪
    名，為想像競合犯，應依刑法第55條之規定，從一重之施用
    第一級毒品罪論處；起訴書雖認被告所犯上開2 罪應分論併
    罰，惟本案尚乏證據證明被告有相異之施用毒品舉止，而施
    用毒品之人將不同品項之毒品置入同一容器同時施用，亦不
    違經驗法則、論理法則，自應論以想像競合犯，始符罪疑有
    利被告原則，附此敘明。被告前曾有如犯罪事實欄一、所載
    論罪科刑執行情形，有臺灣高等法院被告前案紀錄表存卷可
    參，其於5 年內再犯本案有期徒刑以上之罪，為累犯，應依
    刑法第47條第1 項規定，加重其刑。爰審酌被告曾因施用毒
    品經送觀察、勒戒及強制戒治，仍未知警惕，再犯本案之罪
    ，足見其雖經觀察、勒戒、強制戒治等治療程序，仍未徹底
    戒除惡習遠離毒害，顯未能善體國家設置觀察、勒戒及戒治
    機構機構，協助毒品施用者戒除毒害之良法美意，惟念及施
    用毒品本質上係戕害自身健康之行為，尚未嚴重破壞社會秩
    序或侵害他人權益，暨其犯罪之動機、目的、所生危害及犯
    罪後坦承犯行，犯後態度良好等一切情狀，量處如主文所示
    之刑，以示懲儆。
據上論斷，應依刑事訴訟法第273 條之1 第1 項、第299 條第 1
項前段，毒品危害防制條例第10條第1 項、第2 項，刑法第11條
前段、第47條第1 項、第55條，判決如主文。
本案經檢察官王元郁到庭執行職務。
中    華    民    國    98    年    3     月    30    日
                  刑事第八庭  法  官  簡婉倫
以上正本證明與原本無異。
如不服本判決應於收受送達後10日內向本院提出上訴書狀，並應
敘述具體理由；其未敘述上訴理由者，應於上訴期間屆滿後20日
內向本院補提理由書 (均須按他造當事人之人數附繕本)「切勿
逕送上級法院」。
中    華    民    國    98    年    3     月    30    日
                              書記官  林盛輝
附錄本案論罪科刑法條全文：
毒品危害防制條例第10條
施用第一級毒品者，處 6 月以上 5 年以下有期徒刑。
施用第二級毒品者，處 3 年以下有期徒刑。


司法院資訊處製作；財團法人民間司法改革基金會備份。
